【裁判字號】    95,訴,1026
【裁判日期】    950129
【裁判案由】    偽造文書等
【裁判全文】
臺灣彰化地方法院刑事判決              95年度訴字第1026號
公  訴  人  臺灣彰化地方法院檢察署檢察官
被      告  丙○○
上列被告因偽造文書等案件，經檢察官提起公訴（九十五年度偵
字第三四二九號），及移送併辦（九十五年度偵字第一一二八四
號），被告於本院準備程序中，就被訴事實為有罪之陳述，經本
院合議庭裁定由受命法官獨任進行簡式審判程序審理，判決如下
：
    主  文
丙○○共同連續行使偽造私文書，足以生損害於他人，處有期徒
刑伍月，如易科罰金，以佰元算壹日。
偽造之「陳秋鳳」、「陳秀玉」名義國民身分證貳張、駕駛執照
貳張及如附表所示之署押均沒收。
    事  實
一、丙○○於民國九十五年四月七日上午，經由綽號「小蘋果」
    之乙○○之告知，得知可持用偽造證件申請行動電話門號，
    且每申請一個門號可獲得新台幣（下同）一千元之報酬，乃
    與乙○○（由檢察官另案偵辦中）、真實姓名年籍不詳綽號
    「賓哥」之成年男子暨自稱「賓哥」女友之真實姓名年籍不
    詳之成年女子，共同基於意圖為自己不法所有之詐欺取財、
    行使偽造特種文書、行使偽造私文書之概括犯意聯絡，於同
    日上午由「賓哥」女友開車搭載丙○○及乙○○，並交付事
    先已偽造完成換貼乙○○照片之「陳秋鳳」、「陳秀玉」名
    義之國民身分證及駕駛執照予乙○○（丙○○並未參與偽造
    特種文書之犯行，詳後述），而連續於：（一）同日上午十
    時三十分許，前往彰化縣彰化市○○路二０五號「遠傳電信
    －曉陽特約服務中心」，由乙○○、丙○○持偽造之「陳秀
    玉」國民身分證及駕駛執照入內，佯以「陳秀玉」之名義申
    辦遠傳電信股份有限公司（以下簡稱遠傳公司）之行動電話
    門號，並由乙○○先後於遠傳公司遠傳易付卡客戶資料卡、
    行動電話服務申請書上「申請人簽章」欄位內，偽造「陳秀
    玉」之署押共四枚，而冒用「陳秀玉」之名義製作內容不實
    之申請資料之私文書後，隨即交付不知情之店員陳朝棟，主
    張「陳秀玉」欲辦理行動電話門號之意思而行使之，足以生
    損害於「陳秀玉」之權益及遠傳公司對行動電話門號管理之
    正確性，並令陳朝棟陷於錯誤，誤認本件係「陳秀玉」本人
    前來申請，且符合申辦行動電話門號之資格，而交付遠傳公
    司所有行動電話用戶識別卡（即ＳＩＭ卡）二張（門號各為
    0000000000、0000000000）及因搭配
    上開門號而贈送之手機二支。（二）同日上午十一時三十分
    許，前往彰化縣彰化市○○路一七七號「臺灣大哥大通訊行
    」，由乙○○、丙○○持偽造之「陳秀玉」國民身分證及駕
    駛執照入內，欲以「陳秀玉」之名義申辦臺灣大哥大電信股
    份有限公司（以下簡稱臺灣大哥大公司）之行動電話門號，
    然因為店員黃湘芸發現渠等使用之證件有異而未得逞。（三
     ）同日上午十一時四十五分許，前往彰化縣彰化市○○路
    一五七號「神腦國際通信行」，由乙○○、丙○○持偽造之
    「陳秋鳳」國民身分證及駕駛執照入內，欲以「陳秋鳳」之
    名義申辦臺灣大哥大公司之行動電話門號，惟復為店員賴雯
    秀發現渠等出示之證件有異而未得逞。（四）同日中午十二
    時三十分許，前往彰化縣彰化市○○路○段二七０號「禾啟
    通信行」，由乙○○、丙○○持偽造之「陳秋鳳」國民身分
    證及駕駛執照入內，佯以「陳秋鳳」之名義申辦臺灣大哥大
    公司）之行動電話門號，並由乙○○先後於臺灣大哥大公司
    第二代行動通信業務服務申請書、東信電訊行動電話服務申
    請書上「申請者簽名」欄位內，偽造「陳秋鳳」之署押共四
    枚，而冒用「陳秋鳳」之名義製作內容不實之申請資料之私
    文書後，隨即交付不知情之店員陳佳真，主張「陳秋鳳」欲
    辦理行動電話門號之意思而行使之，足以生損害於「陳秋鳳
    」之權益及臺灣大哥大公司對行動電話門號管理之正確性，
    並令陳佳真陷於錯誤，誤認本件係「陳秋鳳」本人前來申請
    ，且符合申辦行動電話門號之資格，而交付臺灣大哥大公司
    所有行動電話用戶識別卡（即ＳＩＭ卡）二張（門號各為0
    000000000、0000000000）及因搭配上
    開門號而贈送之手機二支。（五）同日下午十三時二十分許
    ，前往彰化縣彰化市○○路四十九號「聯強通信行」，由乙○○、丙○○持偽造之「陳秋鳳」國民身分證及駕駛執照入
    內，欲以「陳秋鳳」之名義申辦臺灣大哥大公司之行動電話
    門號，惟因店員甲○○於審核渠等出示之證件時發覺有異，
    而未得逞。嗣經甲○○報警處理而當場查獲丙○○，並扣得
    偽造之「陳秋鳳」名義國民身分證及駕駛執照各一張，而乙○○則乘隙逃逸。
二、案經彰化縣警察局彰化分局報請臺灣彰化地方法院檢察署檢
    察官偵查起訴及移送併辦。
    理  由
一、上揭犯罪事實，業據被告丙○○於本院審理時坦承不諱，核
    與共同被告乙○○於警詢及本院調查時證述之情節相符，而
    被告丙○○與乙○○等持用偽造之「陳秋鳳」、「陳秀玉」
    名義之國民身分證、駕駛執照前往上開通信行冒名申請行動
    電話門號及詐騙手機等情，復據證人陳朝棟、黃湘芸、賴雯
    秀、陳佳真、甲○○等於警詢中或偵查時證述明確，並有換
    貼乙○○照片「陳秋鳳」名義之國民身分證、駕駛執照各一
    張扣案可佐，而上開證件，經鑑定後確屬偽造無訛，亦有彰
    化縣警察局鑑定書、卡登實業股份有限公司函各一件附卷可
    稽，而該等證件上載之「陳秋鳳」年籍資料，經清查並無其
    人，亦有彰化縣警察局警政系統資料庫運用申請表一紙在卷
    可按，堪信上開「陳秋鳳」名義之國民身分證、駕駛執照確
    屬偽造無誤。此外，本件復有被告等向上開通信行申請行動
    電話門號時所填寫之臺灣大哥大公司第二代行動通信業務服
    務申請書、東信電訊行動電話服務申請書、遠傳公司遠傳易
    付卡客戶資料卡、行動電話服務申請書共四件在卷可憑，至
    被告等另持用之「陳秀玉」名義之國民身分證、駕駛執照雖
    未扣案，然從上揭遠傳公司遠傳易付卡客戶資料卡、行動電
    話服務申請書二件所留存之「陳秀玉」名義之國民身分證、
    駕駛執照影印本，可看出所載「陳秀玉」身分證字號、年籍
    資料及住址，與扣案之「陳秋鳳」名義之國民身分證、駕駛
    執照完全相同，可認該等證件，亦屬偽造。從而，本件事證
    已臻明確，應依法論科。
二、核被告所為：犯罪事實（一）、（四）部分，均係犯刑法第
    二百十六條、第二百十二條行使偽造特種文書、第二百十六
    條、第二百十條之行使偽造私文書罪、第三百三十九條第一
    項之詐欺取財罪；犯罪事實（二）、（三）、（五）部分，
    均係犯刑法第二百十六條、第二百十二條行使偽造特種文書
    及第三百三十九條第三項、第一項之詐欺取財未遂罪。
三、被告行為後，刑法業於九十四年二月二日修正公布，並於九
    十五年七月一日施行。本件被告於行為後，其應適用之相關
    法律已有變更，茲就與本案適用有關之條文，比較說明如下
    ：
（一）刑法第三十三條第五款關於罰金刑之規定，由「罰金：一
      元以上」修正為「罰金：新臺幣一千元以上，以百元計算
      之」，比較新舊法結果，以舊法即行為時法較有利於被告
      。
（二）修正前刑法第二十八條規定：「二人以上共同『實施』犯
      罪之行為者，皆為正犯。」與修正後同條：「二人以上共
      同『實行』犯罪之行為者，皆為正犯。」之規定，二者在
      用語上固有不同，惟其修法理由乃在原「實施」一詞之範
      圍，在解釋上是否包括「陰謀共同正犯」及「預備共同正
      犯」存有爭議，為杜爭議，明白宣示本條不包括「陰謀共
      同正犯」及「預備共同正犯」，但仍包括共謀共同正犯，
      乃將「實施」修正為「實行」，此觀諸立法理由說明即明
      ，是此部分修正應無有利、不利於被告之問題。
（三）被告行為後，刑法第五十六條連續犯之規定亦經修正公布
      刪除，是於新法修正施行後，被告於本案所為之行使偽造
      私文書罪、行使偽造特種文書、詐欺物取財等罪，即須分
      論併罰。則被告之犯行，因行為後新法業已刪除連續犯之
      規定，此刪除雖非犯罪構成要件之變更，但顯已影響行為
      人刑罰之法律效果，自屬法律有變更，經比較新、舊法規
      定，修正後之規定對於被告較為不利。
（四）被告行為後，刑法第五十五條後段牽連犯之規定亦經修正
      公布刪除，是於新法修正施行後，被告於本案所為之行使
      偽造私文書、行使偽造特種文書、詐欺取財等罪，即須分
      論併罰。則被告之犯行，因行為後新法業已刪除牽連犯之
      規定，此刪除雖非犯罪構成要件之變更，但顯已影響行為
      人刑罰之法律效果，自屬法律有變更，經比較新、舊法規
      定，修正後之規定對於被告較為不利。
（五）被告行為後，刑法施行法第一條之一亦經於九十五年七月
      一日公布施行，刑法施行法第一條之一增訂施行前，依罰
      金罰鍰提高標準條例第一條前段、現行法規所定貨幣單位
      折算新臺幣條例第二條規定，刑法第二百十二條及第三百
      三十九條關於罰金刑部分，應提高折算為「科新臺幣九千
      元以下罰金」及「科新台幣三萬元以下罰金」，而依刑法
      施行法修正增訂第一條之一規定，上開罪名關於罰金刑部
      分，亦同為「科新臺幣九千元以下罰金」及「科新台幣三
      萬元以下罰金」，經比較新、舊法後，結果並無不同。
（六）經綜合比較新、舊法之結果，被告行為後公布施行之新法
      並未有利於被告，依刑法第二條第一項前段規定，本件自
      應適用被告行為時之法律論斷。
四、被告與乙○○及真實姓名年籍不詳綽號「賓哥」之成年男子
    暨自稱「賓哥」女友之真實姓名年籍不詳之成年女子間，就
    上開犯行有犯意聯絡與行為分擔，均應依修正前刑法第二十
    八條論以共同正犯。共犯乙○○偽造「陳秀玉」、「陳秋鳳
    」署押於上開行動電話申請書之行為，均屬偽造私文書之部
    分行為，不另論罪。被告等偽造私文書後，復行使該偽造之
    私文書，其高度行使行為吸收低度之偽造行為，亦不另論罪
    。被告先後多次行使偽造特種文書、行使偽造私文書、詐欺
    取財、詐欺取財未遂犯行，均時間緊接，觸犯基本構成要件
    同一罪名，顯係出於概括犯意為之，應依修正前刑法第五十
    六條連續犯之規定，論以連續行使偽造特種文書一罪、連續
    行使偽造私文書一罪、連續詐欺取財一罪，並均加重其刑。
    被告所犯上開三罪間，有目的、方法之牽連關係，應依修正
    前刑法第五十五條牽連犯之規定，從一論以情節較重之連續
    行使偽造私文書罪處斷。公訴人雖未就被告上開行使偽造特
    種文書起訴，惟因上開部分與業經起訴部分具有刑法修正前
    牽連犯之裁判上一罪之關係，為起訴效力所及，本院自得一
    併審酌。移送併辦部分，亦因與起訴部分具刑法修正前連續
    犯之裁判上一罪關係，本院亦應併予審理。爰審酌被告尚無
    不良素行（此有其前案紀錄表可查）及其犯罪之動機、目的
    、手段，及考量被告等詐騙之財物數額，於本件尚無所得，
    暨犯後於偵查中尚多隱瞞，迄經本院通緝到案後始坦承犯行
    等一切情狀，爰量處如主文所示之刑。
五、又被告於行為後，刑法關於易科罰金之折算標準亦經修正施
    行，參酌最高法院九十五年度第八次刑事庭會議決議內容，
    並未敘及易科罰金事項應與罪行有關之共犯、未遂犯、想像
    競合犯、牽連犯、連續犯、結合犯，以及累犯加重、自首減
    輕暨其他法定加減原因（如身分加減）與加減例等一切情形
    ，綜合而為比較，依明示其一排除其餘之法理，易科罰金自
    不在此綜合比較之範圍，此部分於新法施行後，應依新法第
    二條第一項規定，適用最有利於行為人之法律。再刑法第四
    十一條第一項前段關於易科罰金折算標準之規定，由「犯最
    重本刑為五年以下有期徒刑以下之刑之罪，而受六個月以下
    有期徒刑或拘役之宣告，因身體、教育、職業、家庭之關係
    或其他正當事由，執行顯有困難者，得以一元以上三元以下
    折算一日，易科罰金。」修正為「犯最重本刑為五年以下有
    期徒刑以下之刑之罪，而受六個月以下有期徒刑或拘役之宣
    告者，得以新臺幣一千元、二千元或三千元折算一日，易科
    罰金。」修正前刑法第四十一條第一項前段之易科罰金折算
    標準，依修正刪除前之罰金罰鍰提高標準條例第二條規定，
    應就其原定數額提高為一百倍折算一日，並依現行法規所定
    貨幣單位折算新臺幣條例第二條規定，以新臺幣一元之三倍
    折算之，亦即，修正前刑法第四十一條第一項前段之易科罰
    金折算標準，應以銀元一百元以上三百元以下即新臺幣三百
    元以上九百元以下折算為一日。經比較新、舊法結果，應以
    被告行為時之法律最有利於被告，依刑法第二條第一項前段
    規定，自應適用被告行為時之法律即修正前刑法第四十一條
    第一項前段、修正前罰金罰鍰提高標準條例第二條規定，諭
    知易科罰金之折算標準。
六、被告等所偽造如附表所示之行動電話申請書，因已交付通信
    行，非被告所有之物，當不得宣告沒收，惟其上偽造之署押
    ，應依刑法第二百十九條之規定沒收（詳如附表所示）。扣
    案之偽造「陳秋鳳」名義之國民身分證及駕駛執照，為共犯
    乙○○所有，且係本件犯罪所用之物，業據被告供明在卷，
    應依修正前刑法第三十八條第一項第二款予以宣告沒收；另
    「陳秀玉」名義之國民身分證及駕駛執照雖未扣案，然亦無
    證據證明業已滅失，基於相同理由，亦應併予沒收。
七、再併辦意旨指稱被告與其餘共犯共同偽造上揭「陳秋鳳」、
    「陳秀玉」名義之國民身分證及駕駛執照，且偽造上揭國民
    身分證上「內政部」公印文，認其另涉有刑法第二百十二條
    偽造特種文書及第二百十八條第一項偽造公印文之罪嫌云云
    。惟查，被告於本院審理時供稱：偽造之身分證件等，係於
    九十五年四月七日當天上午伊與乙○○坐上「賓哥」女友之
    車輛時，才看到「賓哥」女友交付給乙○○，伊不知道乙○○何時拿照片給「賓哥」，伊看到時就已偽造完成，乙○○
    係在當天出發前於網咖時才告知伊要偽造國民身分證及駕駛
    執照等語，而乙○○亦於本院九十五年九月六日訊問時證稱
    ：偽造之證件係綽號「賓哥」之男子於申請當天拿給伊等語
    ，堪信被告上開供述，應非虛妄，被告確係於行為當日始知
    有偽造證件之事，且本院復查無相關證據足以證實被告就偽
    造之證件與其餘共犯間具有犯意之連絡或行為之分擔，是併
    辦意旨此部分之指訴，既乏積極證據以資證明，本院自難遽
    以憑採而為被告不利之認定，附此敘明。
據上論斷，應依刑事訴訟法第二百七十三條之一第一項、第二百
九十九條第一項前段，刑法第二條第一項前段、第二百十六條、
第二百十條、第二百十二條、第三百三十九條第一項、第二百十
九條，修正前刑法第二十八條、第五十六條、第五十五條、第四
十一條第一項前段、第三十八條第一項第二款，罰金罰鍰提高標
準條例第一條前段、修正前罰金罰鍰提高標準條例第二條，判決
如主文。
本案經檢察官陳茂亭到庭執行職務。
中    華    民    國    95    年    1     月    29    日
                               刑事第六庭
                                   法  官  王義閔
以上正本證明與原本無異。
如不服本判決，應於判決送達後10日內，向本院提出上訴狀（須
附繕本）。
告訴人或被害人對於判決如有不服具備理由請求檢察官上訴者，
其上訴期間之計算係以檢察官收受判決正本之日期為準。
中    華    民    國    96    年    1     月    31    日
                                   書記官  洪年慶
附錄本案論罪科刑法條全文：
中華民國刑法第216條
（行使偽造變造或登載不實之文書罪）
行使第 210 條至第 215 條之文書者，依偽造、變造文書或登載
不實事項或使登載不實事項之規定處斷。
中華民國刑法第210條
（偽造變造私文書罪）
偽造、變造私文書，足以生損害於公眾或他人者，處 5 年以下有
期徒刑。
中華民國刑法第212條
（偽造變造特種文書罪）
偽造、變造護照、旅券、免許證、特許證及關於品行、能力服務
或其他相類之證書、介紹書，足以生損害於公眾或他人者，處 1
年以下有期徒刑、拘役或 3 百元以下罰金。
中華民國刑法第339條
（普通詐欺罪）
意圖為自己或第三人不法之所有，以詐術使人將本人或第三人之
物交付者，處 5 年以下有期徒刑、拘役或科或併科 1 千元以下
罰金。
以前項方法得財產上不法之利益或使第三人得之者，亦同。
前二項之未遂犯罰之。
中華民國刑法第219條
（沒收之特例）
偽造之印章、印文或署押，不問屬於犯人與否，沒收之。
附表：
１、遠傳公司遠傳易付卡客戶資料卡「申請人簽章」欄位內，偽
    造「陳秀玉」之署押一枚。
２、遠傳公司行動電話服務申請書上「申請人簽章」欄位內，偽
    造「陳秀玉」之署押共三枚。
３、臺灣大哥大公司第二代行動通信業務服務申請書「申請者簽
    名」欄位內，偽造「陳秋鳳」之署押二枚。
４、臺灣大哥大公司東信電訊行動電話服務申請書上「申請者簽
    名」欄位內，偽造「陳秋鳳」之署押二枚。


司法院資訊處製作；財團法人民間司法改革基金會備份。
